【裁判字號】    96,訴,418
【裁判日期】    970515
【裁判案由】    拆屋還地
【裁判全文】
臺灣花蓮地方法院民事判決               96年度訴字第418號
原      告  戊○○
            子○○
共      同
訴訟代理人  林正欣律師
被      告  己○○
            甲○○
            乙○○
            庚○○
            壬○○
                      號
            辛○○
            丙○○
            丁○○
            癸○○
                      號
上  一  人
訴訟代理人  丑○○
被      告  陳怡如原名：陳秀.
                      號
上列當事人間請求拆屋還地事件，本院於民國97年4月25日言詞
辯論終結，判決如下：
    主  文
被告己○○應將坐落花蓮縣新城鄉○○段1129地號土地上，如附
圖所示B、C部分、面積共計58平方公尺之建物（門牌號碼花蓮縣
新城鄉○里村○里○路5巷4號）拆除，並將占用之土地返還原告
。
被告甲○○應將坐落花蓮縣新城鄉○○段1129地號土地上，如附
圖所示D部分、面積41平方公尺之建物（門牌號碼花蓮縣新城鄉
○里村○里○路5巷5號）拆除，並將占用之土地返還原告。
被告乙○○應將坐落花蓮縣新城鄉○○段1129地號土地上，如附
圖所示E部分、面積43平方公尺之建物（門牌號碼花蓮縣新城鄉
○里村○里○路5巷8號）拆除，並將占用之土地返還原告。
被告庚○○應將坐落花蓮縣新城鄉○○段1129地號土地上，如附
圖所示F部分、面積19平方公尺之建物（門牌號碼花蓮縣新城鄉
○里村○里○路5巷9號）及如附圖所示H部分、面積67平方公尺
之建物（門牌號碼花蓮縣新城鄉○里村○里○路5巷11號）拆除
，並將占用之土地返還原告。
被告壬○○應將坐落花蓮縣新城鄉○○段1129地號土地上，如附
圖所示G部分、面積35平方公尺之建物（門牌號碼花蓮縣新城鄉
○里村○里○路5巷10號）拆除，並將占用之土地返還原告。
被告辛○○應將坐落花蓮縣新城鄉○○段1129地號土地上，如附
圖所示I部分、面積共計10平方公尺之建物（門牌號碼花蓮縣新
城鄉○里村○里○路5巷12號及13號）拆除，並將占用之土地返
還原告。
被告丙○○應將坐落花蓮縣新城鄉○○段1129地號土地上，如附
圖所示J、K、L部分、面積共計44平方公尺之建物（門牌號碼花
蓮縣新城鄉○里村○里○路5巷15號）拆除，並將占用之土地返
還原告。
被告丁○○應將坐落花蓮縣新城鄉○○段1129地號土地上，如附
圖所示M部分、面積42平方公尺之建物（門牌號碼花蓮縣新城鄉
○里村○里○路5巷16號）拆除，並將占用之土地返還原告。
被告癸○○應將坐落花蓮縣新城鄉○○段1129地號土地上，如附
圖所示N、O、P部分、面積共計155平方公尺之建物（門牌號碼花
蓮縣新城鄉○里村○里○路5巷17號）拆除，並將占用之土地返
還原告。
被告陳怡如應將坐落花蓮縣新城鄉○○段1129地號土地上，如附
圖所示Q部分、面積101平方公尺之建物（門牌號碼花蓮縣新城鄉
○里村○里○路5巷18號）拆除，並將占用之土地返還原告。
訴訟費用由被告負擔。
本判決第8項（被告丁○○部分）得假執行；本判決於原告分別
以新臺幣壹拾參萬元為被告己○○供擔保，以新台幣玖萬參仟元
為被告甲○○供擔保，以新台幣玖萬捌仟元為被告乙○○供擔保
，以新台幣壹拾玖萬伍仟元為被告庚○○供擔保，以新台幣捌萬
元為被告壬○○供擔保，以新台幣貳萬參仟元為被告辛○○供擔
保，以新台幣玖萬玖仟元為被告丙○○供擔保，以新台幣參拾伍
萬元為被告癸○○供擔保，以新台幣貳拾貳萬玖仟元為被告陳怡
如供擔保後，各得假執行。
    事 實 及 理 由
壹、程序方面：
    本件被告丁○○經合法通知，未於最後言詞辯論期日到場，
    核無民事訴訟法第386條各款所列情形，爰依原告之聲請，
    由其一造辯論而為判決。
貳、實體方面：
一、原告起訴主張：坐落花蓮縣新城鄉○○段1129地號土地（下
    稱系爭土地）由原告於民國95年7月21日繼承取得，並於96
    年9月11日登記為所有權人，詎被告等無法律上權源占用系
    爭土地，被告己○○所有門牌號碼花蓮縣新城鄉○里村○里
    ○路5巷4號建物占用系爭土地如附圖所示B、C部分，被告甲○○所有門牌號碼花蓮縣新城鄉○里村○里○路5巷5號建物
    占用系爭土地如附圖所示D部分，被告乙○○所有門牌號碼
    花蓮縣新城鄉○里村○里○路5巷8號建物占用系爭土地如附
    圖所示E部分，被告庚○○所有門牌號碼花蓮縣新城鄉○里
    村○里○路5巷9、11號建物占用系爭土地如附圖所示F、H部
    分，被告壬○○所有門牌號碼花蓮縣新城鄉○里村○里○路
    5巷10號建物占用系爭土地如附圖所示G部分，被告辛○○所
    有門牌號碼花蓮縣新城鄉○里村○里○路5巷12、13號建物
    占用系爭土地如附圖所示I部分，被告丙○○所有門牌號碼
    花蓮縣新城鄉○里村○里○路5巷15號建物占用系爭土地如
    附圖所示J、K、L部分，被告丁○○所有門牌號碼花蓮縣新
    城鄉○里村○里○路5巷16號建物占用系爭土地如附圖所示M
    部分，被告癸○○所有門牌號碼花蓮縣新城鄉○里村○里○
    路5巷17號建物占用系爭土地如附圖所示N、O、P部分，被告
    陳怡如所有門牌號碼花蓮縣新城鄉○里村○里○路5巷18號
    建物占用系爭土地如附圖所示Q部分，屢經催討返還系爭土
    地，均未獲置理，為此爰依民法第821條、第828條、第767
    條之規定，請求被告拆除上開建物並返還系爭土地予原告等
    語。並聲明：1.如主文第1至10項所示；2.願供擔保，請准
    宣告假執行。
二、被告己○○表示：原告忽然要伊搬家，伊不知以後要住哪裡
    等語。並聲明：原告之訴駁回。
三、被告甲○○辯稱：原告請求拆除如附圖所示D部分房屋，返
    還系爭土地，應補償被告甲○○上開房屋之損失等語。並聲
    明：原告之訴駁回。
四、被告乙○○辯稱：原告請求拆除如附圖所示E部分房屋，返
    還系爭土地，應補償被告乙○○搬家費等語。並聲明：原告
    之訴駁回。
五、被告庚○○抗辯：如附圖所示F、H部分之房屋，係被告庚○○向前手購買所得，當時系爭房屋已坐落於系爭土地上，前
    手告知系爭土地係國有地，被告庚○○自屬有權占有系爭土
    地，原告之請求為無理由等語置辯。並聲明：原告之訴駁回
    。
六、被告壬○○對於如附圖所示G部分之房屋無法律上權源占用
    系爭土地乙節不爭執，惟表示：原告要伊搬家，伊不知以後
    要住哪裡等語。並聲明：原告之訴駁回。
七、被告辛○○、丙○○均對於如附圖所示I、J、K、L部分之房
    屋無法律上權源占用系爭土地乙節不爭執，惟表示：希望可
    向原告承租系爭土地等語。並聲明：原告之訴駁回。
八、被告丁○○未於最後言詞辯論期日到庭，據其先前到庭陳述
    表示：認諾原告之請求。
九、被告癸○○辯稱：原告應補償被告癸○○，被告始願意搬遷
    拆除如附圖所示N、O、P之房屋等語。並聲明：原告之訴駁
    回。
十、被告陳怡如對於如附圖所示Q部分之房屋無法律上權源占用
    系爭土地乙節不爭執，惟辯稱：上開房屋係伊向他人所購買
    ，且設有門牌號碼等語，並聲明：原告之訴駁回。
十一、本院之判斷：
  (一)被告丁○○部分：
    原告對被告丁○○之訴，為被告丁○○在庭所認諾，依民事
    訴訟法第384條之規定，即應本於該認諾為被告丁○○敗訴
    之判決。從而，原告本於物上請求權，請求被告丁○○將如
    附圖所示M部分之建物拆除，並將占用之土地返還予原告，
    為有理由，應予准許。
  (二)其餘被告部分：
    原告主張系爭土地為其所有，被告己○○所有如附圖所示B
    、C部分建物（門牌號碼花蓮縣新城鄉○里村○里○路5巷4
    號），被告甲○○所有如附圖所示D部分建物（門牌號碼花
    蓮縣新城鄉○里村○里○路5巷5號），被告乙○○所有如附
    圖所示E部分建物（門牌號碼花蓮縣新城鄉○里村○里○路5
    巷8號），被告庚○○所有如附圖所示F、H部分建物（門牌
    號碼花蓮縣新城鄉○里村○里○路5巷9、11號），被告壬○○所有如附圖所示G部分建物（門牌號碼花蓮縣新城鄉○里
    村○里○路5巷10號），被告辛○○所有如附圖所示I部分建
    物（門牌號碼花蓮縣新城鄉○里村○里○路5巷12、13號）
    ，被告丙○○所有如附圖所示J、K、L部分建物（門牌號碼
    花蓮縣新城鄉○里村○里○路5巷15號），被告癸○○所有
    如附圖所示N、O、P部分建物（門牌號碼花蓮縣新城鄉○里
    村○里○路5巷17號），被告陳怡如所有如附圖所示Q部分建
    物（門牌號碼花蓮縣新城鄉○里村○里○路5巷18號），分
    別占用系爭土地之事實，已據提出與其所述相符之土地登記
    謄本為證，且經本院囑託花蓮地政事務所派員會同履勘測量
    屬實，有勘驗筆錄、現場照片、花蓮地政事務所製作之土地
    複丈成果圖附卷可憑，並為被告所不爭執，自堪信為真實。
    是本件兩造所爭執者在於：1.被告是否有權占用系爭土地？
    2.被告甲○○、乙○○、癸○○得否就如附圖所示D、E、N
    、O、P部分建物，原告應予補償一節，主張同時履行抗辯？
    經查：
    1.被告是否有權占用系爭土地部分：
      被告庚○○、陳怡如雖辯稱上開建物係其等向前手所購買
      等語，並提出買賣契約為證，然查，被告庚○○、陳怡如
      所購買者，為上開建物之事實上處分權，並非系爭土地所
      有權，自不得僅憑被告庚○○、陳怡如取得上開建物之事
      實上處分權，即認上開建物坐落於系爭土地有正當權源，
      是被告庚○○、陳怡如前開所辯，並非可採，此外，被告
      己○○、甲○○、乙○○、庚○○、辛○○、丙○○、壬○○、癸○○、陳怡如就渠等占用系爭土地有何正當權源
      乙節，迄未舉證以實其說，自難認其有權占用系爭土地。
    2.被告甲○○、乙○○、癸○○得否就如附圖所示D、E、N
      、O、P部分建物，原告應予補償一節，主張同時履行抗辯
      部分：
      被告甲○○、乙○○、癸○○雖抗辯原告應予補償，始能
      請求其拆除上開建物，返還系爭土地云云。惟原告請求被
      告交還系爭土地，與原告究否應補償被告拆除建物二者間
      ，並無互為對待給付之關係，是被告甲○○、乙○○、癸○○前開所辯，顯屬無據。
    3.按所有人對於無權占有或侵奪其所有物者，得請求返還之
      。對於妨害其所有權者，得請求除去之，民法第767條定
      有明文。本件被告己○○等人分別所有如附圖所示B至L、
      N至Q部分建物，坐落於原告所有系爭土地上，無合法權源
      ，既如前述，從而，原告本於物上請求權，求為判決如主
      文第1項至第7項、第9項至第10項所示，為有理由，應予
      准許。
十二、本件事證已臻明確，兩造其餘攻擊防禦方法與舉證，均無礙
    勝負判斷，爰不一一論列，附此敘明。
十三、假執行之宣告：
    本件被告丁○○部分，係本於被告丁○○認諾所為之判決，
    依民事訴訟法第389條第1項第1款，應依職權宣告假執行；
    其餘被告部分，原告陳明願供擔保，聲請宣告假執行，核無
    不合，爰酌定相當之擔保金額宣告之。
十四、訴訟費用負擔之依據：依民事訴訟法第78條、第85條第1項
    前段。
中    華    民    國    97    年    5     月    15    日
                臺灣花蓮地方法院民事庭
                    法      官  陳燁真
上列為正本係照原本作成。
如不服本判決，應於送達後20日內，向本院提出上訴狀並表明上
訴理由，如於本判決宣示後送達前提起上訴者，應於判決送達後
20日內補提上訴理由書(須附繕本)。
中    華    民    國    97    年    5     月    15    日
                    法院書記官  王心怡


司法院資訊處製作；財團法人民間司法改革基金會備份。
